【裁判字號】    99,訴,2264
【裁判日期】    991116
【裁判案由】    搶奪
【裁判全文】
臺灣臺中地方法院刑事判決              99年度訴字第2264號
公  訴  人  臺灣臺中地方法院檢察署檢察官
被      告  乙○○
輔  佐  人  臺中市政府社會處社工員林佑孺
指定辯護人 本院公設辯護人戊○○
上列被告因搶奪案件，經檢察官提起公訴（99年度偵字第15362
號），被告於本院準備程序中就被訴事實為有罪之陳述，經本院
合議庭裁定由受命法官獨任依簡式審判程序審理，判決如下：
    主    文
乙○○意圖為自己不法之所有，而搶奪他人之動產，累犯，處有
期徒刑壹年；又意圖為自己不法之所有，而搶奪他人之動產，累
犯，處有期徒刑壹年。應執行有期徒刑壹年拾月。
    犯罪事實
一、乙○○前因搶奪案件，經本院94年度訴字第3941號判處有期
    徒刑1 年6 月（併宣告刑後強制工作3 年）確定，有期徒刑
    部分，甫於民國96年4 月26日縮刑期滿執行完畢。詎其不知
    悛悔，竟分別基於意圖為自己不法所有而搶奪之犯意，以事
    先將其所有之車牌號碼TFC －550 號輕型機車車牌卸下，避
    免遭循線追緝，再騎乘該機車尋找搶奪對象伺機下手，於下
    列時間、地點，先後為2 次搶奪行為，茲分述如下：
  1.99年6 月26日21時40分許，騎乘上開機車，行經臺中市○○
    路與華美西街口處（起訴書誤載為西屯路2 段108 號前），
    見丁○○騎乘機車並將其所有之水藍色環保袋置於機車腳踏
    板處，遂趁丁○○不及防備之際，徒手搶奪上開環保袋1 只
    （內有手機1 支、新臺幣約900 元、富邦銀行信用卡、全民
    健康保險卡、鑰匙3 副等物），得手後，迅速騎乘機車離開
    現場，並將搶得之現金、手機變賣後所得款項（金額不詳）
    花用殆盡，其餘物品則棄置在其位於臺中市○區○○路1 段
    221 號207 室租屋處附近之巷道。
  2.99年6 月29日18時50分許，騎乘上開機車，行經臺中市○○
    路與逢甲路口處，見丙○○騎乘機車停等紅燈且將其所有之
    咖啡色包包置於機車腳踏板處，遂趁丙○○不及防備之際，
    徒手搶奪上開包包1 只（內有國民身分證、全民健康保險卡
    、汽、機車駕駛執照、機車行照、郵局提款卡、玉山銀行信
    用卡、I CASH卡、工作文件、手機1 支等物），得手後，迅
    速騎乘機車離開現場，並將搶得之手機變賣，所得款項（金
    額不詳）花用殆盡，其餘物品則丟棄在其位於臺中市○區○○路1 段221 號207 室租屋處附近之巷道。
二、適有員警蔡明錦執行便衣防搶巡邏勤務，發現乙○○搶奪丁○○之財物後，雖立即尾隨追緝至臺中市○區○○路附近，
    惟仍遭乙○○逃逸。嗣於翌日（同年月27日），為警在乙○○位於臺中市○○路○ 段221 號租屋處前，發現乙○○之上
    開機車及行搶時所戴之紅色半罩式安全帽，且該機車車牌之
    螺絲係嶄新且有拆卸痕跡，乃調取其租屋處及相關路口之監
    視錄影畫面，並由丁○○指認而查獲；另警方依丙○○報警
    所述遭搶地點，調閱相關路口之監視錄影畫面，依機車騎士
    之特徵及作案手法認乙○○涉嫌重大，遂通知丙○○到場指
    認因而得知上情（扣案之前開機車1 部、紅色半罩式安全帽
    1 頂及在其上開住處所扣得犯罪事實1.之行為時穿著之灰色
    無袖背心、藍色運動長褲各1 件，及犯罪事實2.之行為時穿
    著之白色無袖背心、白色七分褲各1 件及白色人字拖鞋1 雙
    ，均與搶奪行為要無關連）。
三、案經臺中市警察局第六分局報告臺灣臺中地方法院檢察署檢
    察官偵查起訴。
    理    由
一、程序部分：查被告之智商係輕度智能上緣（參卷附行政院草
    屯療養院精神鑑定報告書，詳後述），為保障其權益，確保
    其有完足之陳述能力，爰依刑事訴訟法第31條、第35條第3
    項規定，指定辯護人及輔佐人，先予敘明。
二、訊據被告乙○○於本院準備程序及審理中坦承不諱，且查：
  (一)上開犯罪事實，業據證人即被害人丁○○、丙○○於警詢、
    偵查中就遭搶奪之情節指述綦詳，並有偵查報告、車輛詳細
    資料報表、臺灣臺中地方法院檢察署99年7 月16日勘驗筆錄
    、臺中市警察局第六分局99年8 月18日中分六警偵第0000
    0000009 號函暨所附職務報告及查訪紀錄在卷可稽（見警卷
    第2 至4 、29頁、偵卷第26、27頁、本院卷第35至37頁），
    復有被告為上開犯行時所騎乘之TFC －550 號輕型機車及其
    所穿戴之紅色半罩式安全帽1 頂、灰色無袖背心、藍色運動
    長褲、白色無袖背心、白色七分褲各1 件及白色人字拖鞋1
    雙扣案可佐。
  (二)雖被告乙○○自警詢、偵查乃至移審本院接押訊問時，均未
    坦承犯行，且辯稱：伊非路口監視器翻拍照片中之人。伊手
    提之水藍色環保袋係在洗車場工作時，隨手撿拾顧客丟棄之
    物，且平日係供裝填保特瓶所用云云。然經本院質之其何以
    於99年6 月26日（即犯罪事實1.之犯行後）將該環保袋丟棄
    ，詎其竟供稱：伊怕被警察抓，且遭警察恐嚇等語（見本院
    卷第12、13頁反面），然99年6 月26日當天，承辦員警尚未
    能確切鎖定被告之身分，亦未與被告有所接觸，被告何來畏
    懼或遭警恐嚇之理？又被告為上開犯罪事實一之1.之犯行後
    ，為警在被告位於臺中市○○路○ 段221 號租屋處前發現其
    所騎乘之機車，且該機車車牌之螺絲係嶄新且有甫經拆卸之
    痕跡，復經調取被告租屋處之監視錄影畫面及其逃逸行經路
    口之監視錄影畫面供被害人丁○○指認無訛；而被告所為上
    開犯罪事實一之2.部分，係員警依被害人丙○○報警所述遭
    搶地點，調閱被告逃逸行經之相關路口監視錄影畫面，再依
    機車騎士之特徵及作案手法認被告涉嫌重大，遂通知被害人
    丙○○到場指認而查獲等情，亦有路口監視畫面照片、機車
    號牌之蒐證照片、被告住處監視錄影畫面翻拍照片、逃逸路
    線圖、臺中市警察局第六分局99年9 月13日中分六警偵字第
    0990031063號函暨所附職務報告書、逃逸路線圖、監視器一
    覽表、監視器翻拍照片在卷可按（見警卷第31至47頁、本院
    卷第49至56頁），足認被告嗣於本院準備程序及審理中之自
    白，方與事實相符，堪予採信。
  (三)綜上，本件事證明確，被告犯行均足認定，應依法論科。
三、核被告乙○○所為，均係犯刑法第325 條第1 項之普通搶奪
    罪。又被告前因搶奪案件，經本院94年度訴字第3941號判處
    有期徒刑1 年6 月（併宣告刑後強制工作3 年）確定，有期
    徒刑部分，甫於96年4 月26日縮刑期滿執行完畢，有刑案資
    料查註記錄表、臺灣高等法院被告前案記錄表在卷可參，其
    受徒刑之執行完畢，5 年以內故意再犯本件有期徒刑以上之
    2 罪，均為累犯，應依刑法第47條第1 項規定，加重其刑。
    再被告於偵查中，自陳先前領有身心障礙手冊，然經本院函
    詢臺中市政府社會處結果，據覆稱：被告乙○○於86年8 月
    28日經鑑定領有（慢性精神病患者、中度）身心障礙手冊，
    89年3 月底前應重新鑑定未受鑑定，遲至93年7 月1 日再重
    新鑑定，障礙等級仍為精神障礙中度，該案鑑定有效期限僅
    至95年6 月底，因被告未依期限重新鑑定，業於95年7 月1
    日註銷其身心障礙手冊等語，此有臺中市政府99年8 月11日
    府社障字第0990228381號函暨所附身心障礙個案資料表在卷
    可稽（見本院卷訴字卷第25、26頁），本院乃囑託行政院衛
    生署草屯療養院鑑定被告乙○○之精神狀態結果，認「被告
    乙○○之智商雖稍低於正常人（輕度智能不足上緣），其可
    能受過去教育程度及施測意願之影響而有所低估，於犯案期
    間仍可維持正常生活功能並可從事工作，犯案當時並無受到
    精神症狀干擾，故被告犯罪行為時之精神狀態，未達因精神
    障礙或其他心智缺陷，致其辨識行為違法或依其辨識而行為
    之能力顯著減低之程度」，有該院99年10月20日草療精字第
    6959號函暨所附精神鑑定報告書附卷可憑（見本院卷訴字卷
    第67至70頁），堪認被告對於事理之認知功能、判斷能力尚
    與常人相當，要無合於刑法第19條所規定辨識行為違法或依
    其辨識而行為之能力顯著減低之情形，併予敘明。被告所為
    上開2 次搶奪之犯行，犯意各別，行為互殊，應予分論併罰
    。爰審酌被告乙○○前有多次搶奪前科（有卷附刑案資料查
    註紀錄表、臺灣高等法院被告前案紀錄表可參），仍不知自
    持，不思憑勞力賺取財物，再度搶奪他人財物，使被害人丁○○、丙○○受有財產損失，終能坦白悔悟之態度等一切情
    狀，分別量處如主文所示之刑，並定其應執行之刑。檢察官
    雖從重各求處有期徒刑1 年8 月，並定應執行有期徒刑3 年
    （見本院卷第65頁），惟斟酌本案犯罪情節及惡性尚非甚重
    ，認量處如主文所示之刑，已足收懲儆之效，附此敘明。至
    本件扣案之TFC －550 號輕型機車、紅色半罩式安全帽1 頂
    、灰色無袖背心、藍色運動長褲、白色無袖背心、白色七分
    褲各1 件及白色人字拖鞋1 雙，僅為被告為上開犯行時所使
    用之交通工具及所穿戴之衣物，要與搶奪行為無直接關聯，
    亦不予宣告沒收，併此敘明。
據上論斷，應依刑事訴訟法第273 條之1 第1 項、第299 條第1
項前段，刑法第325 條第1 項、第47條第1 項、第51條第5 款，
判決如主文。
本案經檢察官甲○○到庭執行職務。
中    華    民    國     99    年    11   月     16   日
                  刑事第九庭    法  官  劉敏芳
以上正本證明與原本無異。
如不服本判決，應於收受送達後10日內向本院提出上訴書狀(應
敘述具體理由並按他造當事人之人數附繕本)。
上訴書狀如未敘述理由，應於上訴期間屆滿後20日內補提理由書
於本院。「切勿逕送上級法院」
告訴人或被害人對於判決如有不服具備理由請求檢察官上訴者，
其上訴期間之計算係以檢察官收受判決正本之日期為準。
                                書記官  陳錫威
中    華    民    國     99    年    11   月     16   日
附錄論罪科刑法條
刑法第325條第1項
意圖為自己或第三人不法之所有，而搶奪他人之動產者，處6 月
以上5年以下有期徒刑。

司法院資訊處製作；財團法人民間司法改革基金會備份。
